【裁判字號】    99,交抗,918
【裁判日期】    991109
【裁判案由】    聲明異議
【裁判全文】
臺灣高等法院臺中分院刑事裁定         99年度交抗字第918號
抗  告  人  交通部公路總局臺中區監理所
法定代理人  乙○○
受 處分 人  甲○○
上列抗告人因聲明異議案件，不服臺灣臺中地方法院中華民國99
年9月17日裁定（99年度交聲字第3495號），提起抗告，本院裁
定如下：
    主  文
原裁定撤銷，發回臺灣臺中地方法院。
    理  由
一、原裁定意旨略以：(一)本件受處分人甲○○（下稱受處分人）
    確有上開酒後駕車，且呼氣酒精濃度值達1.104MG/L之違規
    事實，為受處分人所不爭執，並有舉發違反道路交通管理事
    件通知單影本1紙在卷可憑，故原處分機關所為處分固非無
    見。(二)然依民國94年2月5日公布、95年2月5日施行之行政罰
    法第26條第1項規定：「一行為同時觸犯刑事法律及違反行
    政法上義務規定者，依刑事法律處罰之，但其行為應處以其
    他種類行政罰或得沒入之物而未經法院宣告沒收者，亦得裁
    處之」，又同條第2項規定：「前項行為如經不起訴處分或
    為無罪、免訴、不受理、不付審理之裁判確定者，得依違反
    行政法上義務規定裁處之」，則受處分人上開酒後駕車行為
    ，即係一行為同時觸犯刑法第185條之3之公共危險罪與道路
    交通管理處罰條例第35條第1項第1款（原裁定誤載為「第35
    條第3項」，應逕予更正）之酒醉駕車之行政罰，依上開規
    定，自應依刑事法律之刑法第185條之3規定處罰。而受處分
    人本件酒後駕駛自小客車之行為，既因該當刑法第185條之3
    公共危險罪之構成要件，業經臺灣臺中地方法院檢察署檢察
    官於98年8月10日以98年度速偵字第2923號為緩起訴處分，
    緩起訴期間為1年，受處分人應於收受緩起訴處分命令通知
    書之日起1個月內，向臺中市政府（戶名：臺中市衛生局）
    支付新臺幣（下同）40,000元，並應於緩起訴期間屆滿前6
    個月內，依觀護人室指定之時間、地點，接受2場次法治教
    育，又受處分人業已履行完畢，緩起訴期間期滿未經撤銷而
    實質確定等情，有前開臺灣臺中地方法院檢察署緩起訴處分
    書、臺中市衛生局收款收據、臺灣高等法院被告前案紀錄表
    附卷可憑。另揆諸行政罰法第26條之立法理由所示：一行為
    同時觸犯刑事法律及違反行政法上義務規定時，由於刑罰與
    行政罰同屬對不法行為之制裁，而刑罰之懲罰作用較強，故
    依刑事法律處罰，即足資警惕時，實無為一事二罰再處行政
    罰之必要。且刑事法律處罰，由法院依法定程序為之，較符
    合正當法律程序，應予優先適用。但罰鍰以外之沒入或其他
    種類行政罰，因兼具維護公共秩序之作用，為達行政目的，
    行政機關仍得併與裁處等情。據此，本件受處分人所受之緩
    起訴處分與前揭行政罰法第26條第2項所規定之不起訴處分
    是否相當，即應視緩起訴處分之具體內容，在實質上與行政
    罰是否相當而定，非可一概而論。(三)按依刑事訴訟法第253
    條之2規定，命被告為金錢給付、勞務給付及處遇措施的部
    分，應得被告之同意（因涉及被告之人身自由及財產之拘束
    ，且產生未經裁判即終局處理案件之實質效果，自應考慮被
    告之意願），上開金錢給付、勞務提供實質上均係對行為人
    的制裁，並造成行為人財產、自由、尊嚴等權利不利的影響
    ，故本件檢察官所為對於受處分人為緩起訴處分，並命其向
    臺中市政府支付40,000元，及接受2場次法治教育，已產生
    實質刑罰之效果，而非不起訴處分甚明。又檢察官課被告以
    上之負擔，性質上可謂實質上制裁，且造成被告權利受限制
    影響，則受處分人上開違反刑事法律禁止規範之犯罪事實既
    已明確，僅因檢察官採取緩起訴處分之替代性刑事處遇手段
    ，未將該案逕起訴或聲請簡易判決處刑，致其後適用之刑事
    程序有所區別，然就受處分人仍負有一定之義務觀察，其如
    未在上開指定期間內確實履行義務，依刑事訴訟法第253條
    之3第1項第3款之規定，受處分人將遭受撤銷緩起訴處分之
    不利益；反之，倘其確實遵守並履行各項緩起訴條件，除非
    合於刑事訴訟法第260條所定情形之一，否則受處分人即無
    再就同一案件遭受刑事訴追之虞。從而，受處分人已因此前
    開緩起訴處分而剝奪其自由權及財產權，而上開捐款及法治
    教育亦具有強制性、懲罰性，雖不若易科罰金係以支付金錢
    作為自由刑之替代，惟經由緩起訴處分條件之履行使其免於
    遭檢察官發動起訴程序，仍具有替代刑罰之效果，廣義而言
    ，應屬「實質刑事法律處罰」，而有行政罰法第26條第1項
    「一事不二罰」規定之適用。況刑事被告如經法院循審判程
    序判處罰金或得以易科罰金之拘役或有期徒刑，均得以援用
    行政罰法第26條第1項之規定，免於處以行政秩序罰之雙重
    不利益；至於藉由緩起訴處分而節省司法資源者，在基於實
    質懲罰目的而其人身自由或財產權遭受剝奪之餘，卻仍需繳
    納一定金額之行政罰鍰，其結果勢必降低刑事被告接受緩起
    訴處分之意願，而反噬緩起訴處分替代繁複刑事審判程序之
    制度性機能。準此以言，行政罰法第26條第2項既未將緩起
    訴處分列舉其中，本於「例外規定從嚴解釋」之法理及前揭
    說明，自不能將條文中「不起訴處分」之範圍，擴及於性質
    顯不相同之「緩起訴處分」，且亦非得以具體個案中比較當
    事人實質上是否影響其人身自由或財產權利（緩起訴可能係
    無負擔之緩起訴，而緩刑亦可能無負擔，惟均不影響其刑事
    處分之性質），或其影響當事人財產權利之輕重比較，憑為
    有無前揭行政罰法「一事不二罰」規定適用之標準。而道路
    交通管理處罰條例第35條規定之裁處，含有罰鍰及吊扣駕照
    ，分屬行政罰法中之裁罰，有對於過去違反義務行為處罰之
    「秩序罰」（指罰鍰），以及對於預防將來再犯危險之「管
    制罰」（指吊扣駕照、道安講習）；前者對於過去義務違反
    而為秩序罰之目的，與刑事制裁酒醉駕車所欲達到保護交通
    安全之目的相同，二者既為相同之目的，則處以較重之刑事
    制裁為已足，自無重複處以行政罰之必要。是本件對於性質
    相同之裁罰，已依懲罰作用較強之刑事法律制裁後，即無再
    依行政法為相同處罰之理，原處分就此未予詳查，遽予裁處
    罰鍰，尚有未洽。至檢察官所命履行之緩起訴處分條件，有
    無裁量公平合理與否之問題，解決之道應由法務部邀同行政
    主管機關，就特定可以量化之犯罪類型，研擬統一之緩起訴
    條件基準以求公平合理，尚難據此倒果為因認檢察官命履行
    之緩起訴處分條件非屬刑事制裁措施。(四)次按道路交通管理
    處罰條例第35條第8項固規定：「前項汽車駕駛人，經裁判
    確定處以罰金低於本條例第92條第3項所訂最低罰鍰基準規
    定者，應依本條例裁決繳納不足最低罰鍰之部分。」但該條
    項係94年12月28日增訂，並於95年3月1日施行，對照行政罰
    法第26條關於一事不二罰之規定，係於94年2月5日公布，於
    95年2月5日施行，顯見該項規定之立法目的，應係考量適用
    行政罰法第26條後，在酒後駕車違規應受刑事處罰者，刑罰
    罰金額度低於行政罰鍰之流弊，而特別立法補繳差額之情形
    。而條文既明定「經裁判確定處以罰金」之情形，自應以上
    開條文界定之範圍為限，不得恣意擴張適用而侵害人民之財
    產權，故在酒後駕車違規應受刑事處罰，而經法院判處有期
    徒刑、拘役，並宣告緩刑及向公庫支付一定之金額或向指定
    之公益團體、地方自治團體或社區提供義務勞務，或經檢察
    官為緩起訴處分，而命被告向公庫或指定之公益團體、地方
    自治團體支付一定之金額，或向指定之公益團體、地方自治
    團體或社區提供義務勞務等情形，應均無上開道路交通管理
    處罰條例第35條第8項之適用，否則即有違行政法上之「法
    律保留原則」。此與行政罰法第26條具體適用產生疑義，因
    緩起訴處分並命被告為一定負擔行為，性質上可謂實質之制
    裁，且造成被告權利受限制之影響，而認定係「實質刑事法
    律處罰」，有行政罰法第26條第1項「一事不二罰」規定之
    適用，並未逾越「法律保留原則」，亦未因而侵害人民之財
    產權，並不相同。本件受處分人除應支付臺中市政府40,000
    元外，尚應參加法治教育2場次，足認受處分人係因同時履
    行支付40,000元之財產給付及參加法治教育等處遇措施，而
    本於行政罰法第26條第1項「一事不二罰」之規定，不再裁
    處「罰鍰」。準此，更不得漠視受處分人業因緩起訴處分而
    已接受處遇措施之事實，強將檢察官為緩起訴處分，而命被
    告向公庫或指定之公益團體、地方自治團體支付一定之金額
    之財產給付，比附援引為「罰金」，而依道路交通管理處罰
    條例第35條第8項規定，裁處受處分人須繳納上開財產給付
    不足最低罰鍰之部分。(五)另原處分關於吊扣駕駛執照、施以
    道安講習部分，則係預防將來再犯危險之管制罰，而有別於
    前揭針對已發生違規事實科處罰鍰之行政秩序罰，屬行政罰
    法第26條第1項但書所稱之「其他種類行政罰」。本件受處
    分人確有上述酒後駕車之違規事實，是就此違反行政秩序規
    定之部分，依前揭規定，原處分機關自不得就該同一違規事
    實再處以「罰鍰」，然仍應科處罰鍰以外之行政罰（即吊扣
    證照、施以道安講習）。是原處分機關依道路交通管理處罰
    條例第35條第1項第1款規定，吊扣其駕駛執照12個月、施以
    道安講習自無不合。綜上所述，原處分機關以受處分人酒醉
    駕車之行為，依道路交通管理處罰條例第35條第1項第1款規
    定，裁處受處分人罰鍰49,500元之處分為不當，受處分人之
    異議為有理由，自應將原處分關於罰鍰49,500元部分撤銷，
    並就此部分對受處分人為不罰之諭知，以資適法。至原處分
    機關另裁處受處分人吊扣駕駛執照12個月、施以道安講習部
    分，於法尚無違背，且受處分人就此部分並未聲明異議，自
    不在本件審究範圍，併予敘明等語。
二、抗告意旨則略以：本件受處分人酒後駕車行為雖經檢察官為
    緩起訴處分，並命令受處分人向臺中市政府（戶名：臺中市
    衛生局）繳納緩起訴處分金40,000元並接受法治教育2場次
    ，惟受處分人被查獲當時酒精濃度達每公升1.104毫克，按
    道路交通管理處罰條例第35條第1項第1款規定本應處罰鍰
    49,500元，而受處分人所支付之上開緩起訴處分金僅為40,
    000元，依同條例第35條第8項規定及相關實務見解，抗告人
    就本件受處分人行政罰罰鍰方面尚仍得裁處其中差額9,500
    元，以符合公平正義原則。爰提起本件抗告，請求撤銷原裁
    定，改為裁定受處分人仍應補繳9,500元罰鍰差額等語。
三、按臺灣高等法院暨所屬法院97年法律座談會對於刑事類提案
    第39號所提出之法律問題：「A領有普通小型車駕駛執照，
    前無酒醉駕車紀錄。於民國96年4月1日飲用酒類後駕駛自用
    小客車，經酒測發現呼氣所含酒精濃度超過每公升0.55毫克
    ，且經員警觀測發現已達不能安全駕駛動力交通工具之程度
    ，檢察官遂以A犯刑法第185條之3之公共危險罪，對其為緩
    起訴處分，並命其於緩起訴處分確定後2個月內向指定之公
    益團體支付新臺幣3萬元。A已如期捐款，且緩起訴期滿未經
    撤銷，監理站又以A有上述酒後駕車且酒精濃度超過規定標
    準之行為，違反道路交通管理處罰條例第35條第1項第1款，
    而依『違反道路交通管理事件統一裁罰基準表』對A裁處罰
    鍰49,500元，吊扣駕駛執照1年，並施以道安講習。A僅對監
    理站裁處49,500元罰鍰部分不服而聲明異議，此時交通法庭
    如認為依行政罰法第26條之規定，監理站不得就同一行為再
    裁處罰鍰，究應將監理站所為罰鍰49,500元之處分全部撤銷
    ，或僅得撤銷罰鍰3萬元部分（亦即監理站仍可裁處罰鍰19,
    500元）。」其研討結果業經決定採取甲說即「僅得於行為
    人已為公益捐款之範圍內撤銷監理站所為罰鍰處分」，其理
    由為：「(一)酒後駕車經檢察官為緩起訴處分，並命被告向公
    益團體捐款或提供義務勞務者，被告係履行檢察官為緩起訴
    處分命令，此等命令名義上雖非刑罰，但仍是一種特殊的處
    遇措施，造成被告之財產減少或義務增加，性質上亦屬干預
    人民自由之處分，與刑事制裁無異，實質上為刑事處罰。故
    檢察官為緩起訴處分並命向公益團體捐款者，其捐款解釋上
    亦屬道路交通管理處罰條例第35條第8項所規定之罰金，監
    理機關雖不得再為行政裁罰，惟若行為人所支付之緩起訴處
    分金，未達道路交通管理處罰條例第92條第3項所訂最低罰
    鍰基準規定者（依違反道路交通管理事件統一裁罰基準表之
    規定，駕駛人違反處罰條例第35條第1項第1款之規定，其吐
    氣所含酒精濃度超過每公升0.55毫克以上者，機車之最低罰
    鍰為45,000元，小型車之最低罰鍰為49,500元），依該條例
    第35條第8項之規定，即須補繳不足最低罰鍰之部分，始為
    適法。因此法院僅得就行為人已依緩起訴處分為公益捐款部
    分予以撤銷，並為不罰之諭知。(二)如一方面認為行為人依檢
    察官緩起訴處分命令而為金錢給付，與受刑事處罰無異，依
    行政罰法第26條之規定，監理機關不得再行裁罰；一方面卻
    又認為該等金錢給付不屬於道路交通管理處罰條例第35 條
    第8項所定罰金，無需依該項規定補繳不足最低罰鍰部分之
    差額，理由顯有矛盾。且若緩起訴捐款金額低於最低罰鍰金
    額，亦有失公平。」
四、次按臺灣高等法院暨所屬法院98年法律座談會對於刑事類提
    案第23號所提出法律問題：「某甲領有大貨車職業駕駛執照
    ，其於民國98年1月間酒後駕駛自用小客車為警查獲，因測
    得其吐氣所含酒精濃度逾每公升0.55毫克。案經移送檢察官
    偵查起訴，並由法院依刑法第185條之3規定判處罰金新臺幣
    3萬元確定後。公路主管機關再依道路交通管理處罰條例第
    35條第1項、第24條第1項第2款規定，對某甲裁處罰鍰4萬9
    千5百元，吊扣駕駛執照12個月（按係吊扣某甲之大貨車職
    業駕駛執照）及施以道路交通安全講習。某甲接獲裁決書後
    ，於法定期間內聲明異議，惟其異議狀僅記載就吊扣駕駛執
    照部分聲明異議。則：問題(一)法院就其聲明異議狀所未記載
    之罰鍰及施以道路交通安全講習部分能否審理？問題(二)法院
    審理結果如認其聲明異議有理由且採肯定說（即認罰鍰及施
    以道路交通安全講習部分亦在審理範圍）時，其主文應如何
    記載？」其研討結果就上揭問題(一)部分業經決定照審查意見
    通過，亦即採甲說（肯定說），理由為：「本件酒後駕車只
    有一個交通違規行為，而且有關其處罰效果之罰鍰、吊扣駕
    駛執照與施以道路交通安全講習等與該交通違規行為是否存
    在均無從分離。法院審理時應先確定受處分人是否確有交通
    違規行為事實，再決定原處分機關所適用之法律有無錯誤。
    從而，受處分人於聲明異議狀雖僅記載就吊扣駕駛執照部分
    聲明異議，其餘部分並未提及，惟該罰鍰及施以道路交通安
    全講習部分與其交通違規行為是否存在既無從分離，法院自
    應予以審理。否則，如法院審理結果，認其交通違規行為不
    存在，則僅能將原處分關於吊扣駕駛執照部分予以撤銷改判
    ，其餘部分因認未經聲明異議而確定，致生無交通違規行為
    ，而遭處罰鍰及施以道路交通安全講習之不合理現象。再者
    ，依臺灣高等法院暨所屬法院94年法律座談會刑事類提案第
    19號所作成之決議，亦認受處分人如有交通違規行為，應受
    罰鍰及記點之處罰，如原裁決書僅裁處罰鍰而漏未記點，案
    經受處分人就罰鍰部分聲明異議，亦認法院應將原處分撤銷
    ，並為罰鍰及記點之處罰。則如認未經聲明異議，即不得審
    理，法院如何能將原處分撤銷，並為罰鍰及記點之處罰？」
    另就上揭問題(二)部分，則決定照審查意見通過，亦即採審查
    意見（修正後甲說），理由為：「法院應將原處分撤銷，並
    自為裁定。其主文宜記載為：『（第1項）原處分撤銷。（
    第2項）某甲汽車駕駛人，駕駛汽車經測試檢定酒精濃度超
    過規定標準，處罰鍰新臺幣壹萬玖仟伍佰元，並應吊扣自用
    小客車駕駛執照拾貳個月及接受道路交通安全講習。』說明
    ：1.道路交通管理處罰條例第68條於94年12月14日修正，並
    自95年3月1日施行，修正前規定：『汽車駕駛人，因違反本
    條例及道路交通安全規則之規定，受吊扣或吊銷駕駛執照處
    分時，吊扣或吊銷其持有各級車類之駕駛執照』，修正後規
    定：『汽車駕駛人，因違反本條例及道路交通安全規則之規
    定，受吊銷駕駛執照處分時，吊銷其持有各級車類之駕駛執
    照』，將原規定之吊扣行為人所持有之各級車類駕駛執照等
    規定刪除，考其修正理由，乃舊法將違規駕駛人所持有各級
    車類之駕駛執照一併吊扣，失之過酷，影響人民工作及生活
    甚鉅，故修正後乃規定吊扣駕駛執照處分時，不再吊扣其持
    有各級車類之駕駛執照，僅得吊扣違規或違法當時所駕駛車
    種之駕駛執照（本院暨所屬法院97年法律座談會刑事類提案
    第40號參照，本院97年法律座談會彙編第554頁至第556頁）
    。本件受處分人，領有職業大貨車駕駛執照，其駕駛自用小
    客車違反交通法令，依法所受之處分應為限制其駕駛小型車
    之權利，而非限制其駕駛大貨車之權利。至於實際執行面，
    可由交通主管機關於職業大貨車駕駛執照上或電腦檔存資料
    ，註記吊扣自用小客車駕照，而為限制車類級別之駕駛資格
    ，尚不得因受處分人無較低等級之駕照可供吊扣，即率爾代
    以吊扣較高等級之駕照或完全不予處罰。2.聲明異議，屬一
    種司法救濟途徑，由法院審查受處分人所涉之違規事實是否
    成立，及原處分所適用之法條是否正確、裁罰是否適當，因
    法院負有司法審查之作用，對原處分失當時，應自為處分，
    以本案而言，就罰鍰、吊照及安全講習等處罰效果，宜為一
    併重新諭知。」以上分別詳見臺灣高等法院暨所屬法院97年
    法律座談會彙編（97年12月版）第544至553頁以及98年法律
    座談會彙編（99年1月版）第482至489頁。
五、本院查：
  (一)法院受理有關交通事件，首應先確定受處分人是否確有交通
    違規行為事實，並於裁定理由中詳加認定，明確記載，始足
    資作為判斷原處分機關適用法律是否適當之準據。觀諸原裁
    定理由記載受處分人本件所涉交通違規行為事實，僅籠統載
    稱「…茲本件受處分人確有上開酒後駕車，且呼氣酒精濃度
    值達1.104MG/L之違規事實…」等語（見原裁定理由二、(一)
    部分，裁定書第1至2頁），就受處分人究於何時、何地、駕
    駛何種車輛等攸關本件酒後駕車違規行為事實諸多重要事項
    皆漏未記載，該所敘述之理由過於簡略，幾與未敘述理由相
    同，原裁定此部分理由稍有未妥。
  (二)原裁定理由二、(二)末段說明：「…據此，本件受處分人所受
    之緩起訴處分與前揭行政罰法第26條第2項所規定之不起訴
    處分是否相當，即應視緩起訴處分之具體內容，在實質上與
    行政罰是否相當而定，非可一概而論。」（見裁定書第3頁
    ），似認緩起訴處分與行政罰法第26條第2項規定之不起訴
    處分是否相當，仍應視緩起訴處分之具體內容在實質上與行
    政罰是否相當而定；惟原裁定理由二、(三)其中卻又記載：「
    …準此以言，行政罰法第26條第2項既未將緩起訴處分列舉
    其中，本於『例外規定從嚴解釋』之法理及前揭說明，自不
    能將條文中『不起訴處分』之範圍，擴及於性質顯不相同之
    『緩起訴處分』，且亦非得以具體個案中比較當事人實質上
    是否影響其人身自由或財產權利（緩起訴可能係無負擔之緩
    起訴，而緩刑亦可能無負擔，惟均不影響其刑事處分之性質
    ），或其影響當事人財產權利之輕重比較，憑為有無前揭行
    政罰法『一事不二罰』規定適用之標準。」（見裁定書第4
    頁），其裁定理由顯然前後矛盾，自有未洽。
  (三)揆之上開臺灣高等法院暨所屬法院97年法律座談會刑事類提
    案第39號意旨，本件受處分人酒後駕車行為既經檢察官為緩
    起訴處分，並命受處分人向臺中市政府（戶名：臺中市衛生
    局）支付40,000元緩起訴處分金且已履行完畢，則受處分人
    其履行檢察官所為之緩起訴處分命令，此等命令名義上雖非
    刑罰，但仍是一種特殊的處遇措施，造成受處分人之財產減
    少，性質上亦屬干預人民自由之處分，與刑事制裁無異，實
    質上為刑事處罰；然檢察官本件所為緩起訴處分命受處分人
    向臺中市政府（戶名：臺中市衛生局）支付40,000元緩起訴
    處分金在解釋上仍應屬道路交通管理處罰條例第35條第8項
    所規定之罰金，監理機關雖本不得再為行政裁罰，但因受處
    分人本案被查獲當時酒精濃度達每公升1.104毫克，而其所
    支付之緩起訴處分金僅為40,000元，尚未達道路交通管理處
    罰條例第92條第3項所訂最低罰鍰基準規定（依違反道路交
    通管理事件統一裁罰基準表之規定，駕駛人違反處罰條例第
    35條第1項第1款之規定，其吐氣所含酒精濃度超過每公升0.
    55毫克以上者，機車之最低罰鍰為45,000元，小型車之最低
    罰鍰為49,500元），是依該條例第35條第8項之規定，即尚
    須補繳不足最低罰鍰之差額部分，始為適法。從而本件受處
    分人縱業依檢察官之緩起訴處分命令向臺中市政府（戶名：
    臺中市衛生局）支付40,000元緩起訴處分金，抗告人就行政
    罰之罰鍰方面自仍得依道路交通管理處罰條例第35條第8項
    規定，於扣除上開緩起訴處分金40,000元部分，另行裁處
    9,500元（即不足最低罰鍰之差額部分），原裁定理由二、
    (四)部分（見裁定書第4至6頁）所採之法律見解顯未詳為審酌
    前揭臺灣高等法院暨所屬法院97年法律座談會刑事類提案第
    39號所作出之統一見解，遽將抗告人所為原處分關於裁處受
    處分人罰鍰49,500元部分全部撤銷，並諭知撤銷部分改為不
    罰，亦有未合。
  (四)又，參照上揭臺灣高等法院暨所屬法院98年法律座談會刑事
    類提案第23號所作出之最新見解，受處分人本件酒後駕車僅
    有一個交通違規行為，有關其處罰效果之罰鍰、吊扣駕駛執
    照及施以道路交通安全講習等處分，均與該交通違規行為是
    否存在無從分離，是受處分人聲明異議內容雖僅就罰鍰部分
    提起異議，惟該罰鍰處分與吊扣駕駛執照、施以道路交通安
    全講習等處分，既然皆與該單一交通違規行為是否存在無從
    分離，法院自應一併審理後重新諭知。惟原裁定僅就原處分
    其中關於罰鍰部分為處理諭知，就原處分其中裁處受處分人
    「吊扣駕駛執照12個月」及「施以道安講習」等處分則漏未
    併予審酌諭知，同有未洽。至抗告人本件抗告意旨固僅就原
    裁定撤銷原處分關於裁處受處分人罰鍰49,500元改為不罰部
    分提出抗告理由，惟基於同一法理，原處分裁處受處分人「
    吊扣駕駛執照12個月」及「施以道安講習」等處分，因均與
    受處分人本件酒後駕車交通違規行為是否存在無從分離，具
    有不可分之關係，是該等部分仍為本院依職權所應審究之範
    圍，併此敘明。
  (五)綜上所述，抗告人以前開情詞提起本件抗告，尚非全然無據
    ，且原裁定亦有上揭疏誤，要屬無可維持，自應由本院將原
    裁定撤銷，發回原審法院更為適當之裁定。
據上論斷，應依道路交通案件處理辦法第26條，刑事訴訟法第41
3條前段，裁定如主文。
中    華    民    國    99    年    11    月    9     日
            刑事第九庭    審判長法  官  江  德  千
                                法  官  賴  妙  雲
                                法  官  陳  宏  卿
以上正本證明與原本無異。
不得再抗告。
                                書記官  林  振  甫
中    華    民    國    99    年    11    月    9     日

司法院資訊處製作；財團法人民間司法改革基金會備份。
